臺灣高等法院高雄分院民事判決　　　　　96年度上易字第94號
上　訴　人　丙○○
訴訟代理人　林石猛律師
　　　　　　邱基峻律師
　　　　　　張宗琦律師
被 上 訴人　乙○○
　　　　　　丁○○
上二人共同
訴訟代理人　朱育男律師
複 代 理人　何曜男律師
被 上 訴人　夢幻島寧靜海大廈管理委員會
法定代理人　甲○○○
上列當事人間請求損害賠償事件，上訴人對於中華民國96年4 月
10日台灣高雄地方法院95年度訴字第2923號判決提起上訴，本院
於民國96年11月28日言詞辯論終結，判決如下：
    主  文
上訴駁回。
第二審訴訟費用由上訴人負擔。
    事實及理由
一、上訴人起訴主張：上訴人與被上訴人乙○○、丁○○同為「
    寧靜海」公寓大樓之住戶，被上訴人乙○○、丁○○於民國
    85年7 月下旬，在其等所有位該大樓之門牌編號高雄市三民
    區○○○路381 巷8 號4 樓、高雄市○○區○○路120 號4
    樓之露台加蓋鋼筋水泥結構之違章建築而阻擋上訴人所有門
    牌編號九如一路381 巷8 號5 樓（以下稱系爭房屋）原有之
    視野、景觀，且因此常有垃圾堆置或積水而滋生蚊蠅造成生
    活品質下降，更因系爭違建導致上訴人必須隨時擔心有人在
    窗外徘徊，或直接跨過窗戶進入屋內，致侵害上訴人之隱私
    權及舒適生活之人格法益，況上訴人對系爭違建並無忍受義
    務，亟待經由法院裁判累積個案，落實大法官會議第603 號
    解釋，認為隱私權係憲法第22條所保障權利之意旨。被上訴
    人夢幻島寧靜海大廈管理委員會（以下稱管委會）係受住戶
    之委任處理公寓大廈及其周圍之安全、環境維護事項與制止
    住戶違規等事務，惟其第2 屆管委會竟接受增建捐款而決議
    在不違反建築法規下，同意由被上訴人乙○○、丁○○酌情
    利用，且系爭違建物既經高雄市政府工務局認定為違章建築
    ，被上訴人管委會非但無積極排除違建之作為，反消極不配
    合主管機關之拆除工作，其所為顯然無視全體住戶之權益而
    違背住戶之託付，且亦違反公寓大廈管理條例此一保護他人
    之法律而侵害上訴人之權益，為此爰依民法第184 條第1 項
    前段、第195 條第1 項、第213 條規定，請求被上訴人乙○
    ○、丁○○賠償非財產上損害，並負回復原狀之責，爰依民
    法第184 條第2 項及第544 條規定請求管委會負損害賠償責
    任，並聲明求為判決：(一)被上訴人應各給付上訴人新臺幣（
    下同）30萬元，及均自起訴狀繕本送達之翌日起至清償日止
    按年息5 ％計算之利息；(二)前項請求於其中一被上訴人給付
    時，其他被上訴人於同一範圍內免給付義務；(三)被上訴人乙
    ○○、丁○○應回復高雄市三民區○○○路381 巷8 號4樓
    、高雄市○○區○○路120 號4 樓違章建築興建前之原狀；
    (四)願供擔保請准宣告假執行等語。
二、被上訴人乙○○、丁○○則以：渠等於興建系爭違建物時，
    係經被上訴人管委會召開第3 次會議同意後始為興建，完工
    後為上訴人裝設鐵窗其亦欣然接受而無反對之表示，足見被
    上訴人乙○○、丁○○並無侵權行為之故意或過失，且所謂
    隱私權之侵害係指已侵入他人生活之私領域，並對他人造成
    損害，然被上訴人乙○○、丁○○所興建之違建物係位於4
    樓之露台上，其上並無通道或出入口，而系爭違建物之高度
    為277 公分，並非一般人所得行走或出入，自不可能發生有
    人在窗外徘徊或跨腳越窗進入屋內之情事，且被上訴人乙○
    ○、丁○○建造該違建物已逾10年，上訴人之住居至今亦不
    曾發生遭人入侵或任何對其私人領域造成損害之情事，被上
    訴人乙○○、丁○○自未不法侵害上訴人之隱私權或舒適生
    活之人格法益，而被上訴人乙○○、丁○○既未對上訴人之
    權益造成侵害，自不負賠償責任，亦無回復原狀可言，況且
    系爭違建物業經列入拆除違建之計畫中，故上訴人請求被上
    訴人乙○○、丁○○拆除系爭違建物亦無保護之必要等語資
    為抗辯。
三、被上訴人管委會則以：被上訴人管委會當時僅同意被上訴人
    乙○○、丁○○於其露台興建涼亭等非固定式建築物，且管
    委會並非建照核定機關，所為之同意並無法律上效力，至於
    本案行政機關何時進行拆除違建亦非被上訴人管委會所能決
    定等語資為抗辯。
四、原審判決上訴人敗訴，上訴人不服，於本院聲明：(一)原判決
    廢棄。(二)被上訴人乙○○應給付上訴人30萬元，及自起訴狀
    繕本送達之翌日起至清償日止按年息5 ％計算之利息。(三)被
    上訴人丁○○應給付上訴人30萬元，及自起訴狀繕本送達之
    翌日起至清償日止按年息5 ％計算之利息。(四)被上訴人寧靜
    海大廈管理委員會應給付上訴人30萬元，及自起訴狀繕本送
    達之翌日起至清償日止按年息5 ％計算之利息。(五)前三項請
    求於其中一被上訴人給付時，其他被上訴人於同一範圍內免
    給付義務。(六)被上訴人乙○○、丁○○應除去座落高雄市三
    民區○○○路381 巷8 號4 樓、及同區○○路120 號4 樓露
    台建築物。(七)第一、二審訴訟費用由共同被上訴人負擔。(八)
    願供擔保請准宣告假執行。
    被上訴人乙○○、丁○○答辯聲明：(一)上訴駁回。(二)第一、
    二審訴訟費用由共同被上訴人負擔。(三)如受不利益判決，被
    上訴人願供擔保請准免為假執行。
    被上訴人寧靜海大廈管理委員會答辯聲明：(一)上訴駁回。(二)
    第一、二審訴訟費用由共同被上訴人負擔。
五、兩造不爭執事項：
    系爭房屋係由上訴人於80年預約購買，並於83年完工移轉所
    有權，嗣於86年8 月遷入居住至今，被上訴人乙○○所有座
    落於高雄市三民區○○○路381 巷8 號4 樓，與被上訴人丁
    ○○有光路120 號4 樓之建物為於85年7 月下旬開始興建，
    於85年9 月完工之違章建築，系爭違建已由高雄市政府工務
    局列為拆除標的。
六、本件兩造之爭點為：(一)被上訴人乙○○、丁○○有無構成民
    法第184 條第1 項之侵權行為？(二)管理委員會是否違反與住
    戶間之委任契約關係而造成損害？(三)管理委員會的行為有無
    因為違反保護他人之法律（公寓大廈管理條例）而構成侵權
    行為？(四)本件侵權行為請求權是否已罹於時效。茲分論如下
    ：
七、被上訴人乙○○、丁○○有無構成民法第184 條第1 項之侵
    權行為？
    按關於侵權行為之成立要件須行為人有不法之故意或過失，
    並須有損害之發生，且損害與加害行為間須有相關因果關係
    始能成立，又所謂相當因果關係，是指有此行為通常即會發
    生此損害而言。經查，系爭違建物之距地高度為2.77m，業
    經被上訴人乙○○、丁○○呈報在卷，而系爭違建物之屋頂
    與上訴人所有房屋之主臥室、浴室、臥室及陽台窗戶之高度
    相距約1 至1.5 公尺，被上訴人乙○○並已為上訴人於窗台
    外裝設鐵窗，而要爬上該違建物之屋頂必須由被上訴人乙○
    ○、丁○○位於4樓之住處陽台搭架活動式樓梯才能爬上屋
    頂等情，業經本院及原審至現場勘驗屬實，且有勘驗筆錄、
    照片等附卷可稽，是依前揭勘驗結果所示，得至上訴人住居
    處外之窗戶窺視而侵及其隱私者，除住居於被上訴人乙○○
    、丁○○上開住所之人外，必須先非法爬上或得允許進入被
    上訴人乙○○、丁○○之住處後，再藉由該處所置活動鐵梯
    攀爬至該違建物屋頂之人始能為之，以此除違法者外，得為
    侵害上訴人隱私權主體者已寥寥可數，且被上訴人乙○○、
    丁○○所增建之系爭違建之屋頂平台，形成上訴人之露台，
    有上開勘驗筆錄及相片可稽，在客觀上，一般人並不會因為
    屋外多出個露台而產生隱私權被侵害之感覺，此由一般人若
    經濟能力許可常喜購買有露台之樓層房屋即可明瞭。又查，
    被上訴人乙○○、丁○○當時興建系爭違建物之功能及目的
    乃在於供己居住使用，且被上訴人乙○○復已為上訴人安裝
    鐵窗以為防盜，故渠等於興築之初當無侵害上訴人隱私之故
    意或過失可言，苟有他人利用已存之違建物而作不當之利用
    ，此亦應由該行為人自負侵權之責，而與被上訴人乙○○、
    丁○○增建之行為無相當因果關係，則被上訴人乙○○、丁
    ○○興建系爭違建物原既無侵害上訴人隱私權之故意或過失
    ，且此增建行為通常亦不會造成上訴人之損害或有侵害上訴
    人之隱私權之結果，且上訴人復無法舉證證明被上訴人乙○
    ○、丁○○增建系爭房屋對上訴人造成何其他損害。依前揭
    說明，被上訴人乙○○、丁○○自無構成民法第184 條第1
    項侵權行為之餘地。
八、被上訴人管委會是否違反與住戶間之委任契約關係而造成損
    害？
    查被上訴人管委會就被上訴人乙○○、丁○○之興建系爭違
    建物，乃於85年4 月11日第4 次管委會會議時決議：「此空
    間可用作休閒處所，如建涼亭、小木屋等在不違反建築法規
    下，可由H4（被上訴人丁○○）及I4（被上訴人乙○○）住
    戶酌情利用」，此有寧靜海社區第2 屆管理委員會第4 次會
    議會議紀錄等件在卷可稽，亦核與證人即當時之主任委員翁
    榮信於本院言詞辯論時之證詞相符，是被上訴人管委會既自
    始即僅同意被上訴人乙○○、丁○○於其露台興建涼亭等非
    固定式建物而非系爭磚造違建物，被上訴人乙○○、丁○○
    嗣係興建該違建物自非係得被上訴人管委會之授意，而被上
    訴人管委會於其會議決議中亦已謹守本分，僅同意其等於不
    違反建築法規之情形下由之酌情利用，此自未違反住戶委任
    管委會依公寓大廈管理條例等規定處理事務之本旨，至於被
    上訴人乙○○、丁○○是否捐款予被上訴人管委會，乃係被
    上訴人乙○○、丁○○之個人行為，且該捐款係用於全體住
    戶之共同支出，對全體住戶並無不利，而被上訴人管委會亦
    未因被上訴人乙○○、丁○○之捐款而決議同意之興建系爭
    違建，被上訴人管委會自無違反委任義務而造成上訴人之損
    害可言。
九、被上訴人管委會有無因為違反保護他人之法律（公寓大廈管
    理條例）而構成侵權行為？
    侵權行為以受有損害為前提，而本件上訴人並未受有實際損
    害已如前述，而被上訴人管委會之決議依前所述係要求被上
    訴人乙○○、丁○○於不違反建築法規下酌情利用而已，其
    既已明示不得違反建築法規，且僅同意構築涼亭等非固定式
    建築，自難認被上訴人管委會之決議，有違反公寓大廈管理
    條例之保護他人法律，又上訴人雖認被上訴人管委會明知被
    上訴人乙○○、丁○○興建違建而不加以制止，且已知有違
    建物後對於拆除違建亦不積極介入排除而有違反公寓大廈管
    理條例規定云云，惟此業為被上訴人管委會所否認，且上訴
    人並未舉證證明被上訴人管委會係事先知情，況縱令被上訴
    人管委會知情，然其於決議中已明白表示不同意被上訴人乙
    ○○、丁○○違反建築法規興建建物之意，此即已為反對之
    意思表示，自不得以此執為被上訴人管委會有違反該條例之
    情事，而被上訴人管委會於93年10月5 日發函高雄市政府工
    務局暫緩拆除時之函文說明第2 、3 、4 點，亦表明因恐拆
    除違建會影響結構安全而希望能協調住戶和平處理紛爭之意
    ，此有被上訴人管委會93年10月5 日寧靜管（九十三）第10
    05號函文在卷可稽，足見被上訴人管委會係為求全體住戶之
    安全與和諧而發函，其行為尚難認有違反公寓大廈管理條例
    而侵害上訴人之權利可言，故被上訴人管委會自亦不構成民
    法第184 條第2 項之侵權行為。
十、本件被上訴人乙○○、丁○○並無侵害上訴人隱私權之故意
    或過失，上訴人亦無因被上訴人乙○○、丁○○之興建違建
    而受有損害，而被上訴人管委會並未同意被上訴人乙○○、
    丁○○興建系爭違建或有何違反公寓大廈管理條例而侵害上
    訴人之隱私權致上訴人受有損害，則上訴人所主張之侵權行
    為既均不成立，自無庸檢討侵權行為時效之爭點。
十一、按民法第213 條第1 項乃規定：「負損害賠償責任者，除
    法律另有規定或契約另有訂定外，應回復他方損害發生前之
    原狀。」等語，足見回復原狀請求權之存在，乃以損害賠償
    責任之發生為前提，而本件上訴人對被上訴人乙○○、丁○
    ○之損害賠償之債依前述既不成立，被上訴人乙○○、丁○
    ○自無庸對上訴人負回復原狀之責，故上訴人依民法第213
    條請求被上訴人乙○○、丁○○應予回復原狀即無理由。
十二、綜上所述，被上訴人乙○○、丁○○均無侵害上訴人隱私
    權或舒適生活之人格法益之故意，且亦未對上訴人之隱私權
    或舒適生活之人格法益造成損害或造成上訴人之其他損害，
    而被上訴人管委會亦無違反保護他人之法律或違反全體住戶
    委任之義務，從而上訴人依民法第184 條第1 項前段、第19
    5 條第1 項、第213 條，請求被上訴人乙○○、丁○○賠償
    非財產上損害，並負回復原狀之責，及依民法第184 條第2
    項及第544 條請求管委會負損害賠償責任，即無理由，原審
    連同其假執行之聲請予以駁回，並無不當，上訴意旨求予廢
    棄改判為無理由，應予駁回。
十三、兩造其餘攻擊防禦方法，經核均於本件之判斷無影響，於
      茲不贅。
十四、據上論結，本件上訴為無理由，依民事訴訟法第449 條第
      1 項、第78條，判決如主文。
中　　華　　民　　國　　96　　年　　12　　月　　12　　日
                              民事第四庭
                                  審判長法官  蔡文貴
                                  法      官  徐文祥
                                  法      官  黃科瑜
以上正本證明與原本無異。
本件判決不得上訴。
中　　華　　民　　國　　96　　年　　12　　月　　13　　日
                                  書　記　官  葉淑華
